【裁判字號】    87,訴,1398
【裁判日期】    890126
【裁判案由】    給付工程款
【裁判全文】
臺灣臺南地方法院民事判決  八十七年度訴字第一三九八號
    原      告  聖爵事業有限公司
    法定代理人  甲○○
    訴訟代理人  陳正芳律師
    被      告  東霖實業股份有限公司
    法定代理人  乙○○
    訴訟代理人  郁旭華律師
                王燕玲律師
右當事人間請求給付工程款事件，本院判決如左：
    主    文
被告應給付原告新台幣壹拾伍萬貳仟陸佰貳拾肆元，及自民國八十七年九月十二日起
至清償日止按年息百分之五計算之利息。
原告其餘之訴駁回。
訴訟費用由被告負擔十分之一，餘由原告負擔。
本判決原告勝訴部分於原告以新台幣伍萬壹仟元為被告供擔保後，得假執行。但被告
如於假執行程序實施前，預以新台幣壹拾伍萬貳仟陸佰貳拾肆元為原告供擔保，得免
為假執行。
原告其餘假執行之聲請駁回。
    事    實
甲、原告方面：
  一、聲明：求為判決：
  （一）被告應給付原告新台幣（以下同）一百二十一萬六千七百六十元及自本訴狀
        繕本送達被告之翌日起至清償之日止，按年息百分之五計算之利息。
  （二）訴訟費用由被告負擔。
  （三）本判決原告願供擔保，請准予假執行。
  二、陳述：
  （一）原告於八十七年二月十日開始承包被告公司之辦公室、工廠增建工程（以下
        簡稱系爭工程），約定按工程進度給付工程款，原告已完成八十七年七月十
        八日以前所報價之工程，總計已完成之工程款為三百八十一萬六千七百六十
        元，唯被告公司並未如期依工程進度付款，而僅給付二百六十萬元，尚應給
        付一百二十一萬六千七百六十元，爰本於契約之法律關係提起本訴。
  （二）對估價單係於施工前所提出，僅係供被告參考，工程款應係以實際施工後之
        項目及費用為請款之依據以及原告實際施工項目如工程費用分析表所載之事
        實不爭執。
  三、證據：提出原告公司八十七年七月十八日報價單三張、本件工程收款票據明細
      一張為證，並聲請訊問證人王世章及鑑定東霖實業股份有限公司裝潢工程費用
      分析表所列工程之價格。
乙、被告方面：
  一、聲明：
  （一）原告之訴及其假執行之聲請均駁回。
  （二）訴訟費用由原告負擔。
  （三）如受不利判決，被告願供擔保請准宣告免為假執行。
  二、陳述：
  （一）原告主張已完成之工程款為三百八十一萬六千七百六十元，無非係以起訴狀
        所附八十七年七月十八日報價單三紙為憑，然該三紙報價單乃原告片面自行
        繕製，其內容未經被告之同意，業據被告所否認，是原告所舉該三紙報價單
        尚不足以證明本件已完成之工程款為三百八十一萬六千七百六十元。
  （二）對原告主張兩造係約定依實際施工項目之工程費用為請款之依據之事實不爭
        執，惟原告所提出之工程費用分析表所列之實際施工項目，其中有多項工程
        並未施工。
  （三）本件工程實際完成項目之費用，經  鈞院囑託台灣省建築師公會台南縣辦事
        處鑑定，雖鑑定結果認完工之項目其費用合計為二百六十二萬零七百四十九
        元，嗣追加「鋁窗１０ｍｍ強化玻璃」三萬一千八百七十五元，修正為二百
        六十五萬二千六百二十四元，惟有多項施工項目之數量與鑑定報告所述工程
        計算表不符，而鑑定之數量與被告實測數量兩者不符之差價有二十七萬一千
        零七元，本件工程款被告已給付原告二百六十萬元，此為原告所不爭，則鑑
        定價格二百十六餘萬元再扣除前述數量不符之差價後，尚未達二百六十萬元
        ，被告當無再給付工程款之義務。從而本件原告請求被告尚應給付工程款一
        百二十一萬六千七百六十元及其法定遲延利息，應無理由。
  三、證據：提出任偉室內裝潢工程八十七年二月十日報價單二紙、原告公司八十七
      年四月十四日報價單二紙、八十七年五月十八日報價單二紙及存證信函二份、
      施工項目坪數計算書一份及查封物品清單一紙為證。並聲請訊問證人葉俊輝、
      郭茂林。
    理    由
一、原告起訴主張原告於八十七年二月十日承包被告公司之系爭工程，約定按工程進
    度給付工程款，原告已完成之工程，總計工程款為三百八十一萬六千七百六十元
    ，惟被告並未如期依工程進度付款，僅給付二百六十萬元，尚應給付一百二十一
    萬六千七百六十元，爰本於契約之法律關係起訴請求被告給付工程款一百二十一
    萬六千七百六十元及自起訴狀繕本送達被告之翌日起，按年息百分之五計算之利
    息等語。
二、被告則以原告所提之估價單僅係供被告參考，尚不能證明本件已完成之工程款有
    三百八十一萬六千七百六十元，被告雖同意以原告估價單所列之工程項目施工，
    惟應以實際施工情形為請款之依據，原告尚有多項工程未施工，應不得以原告單
    方提出之估價單計算系爭工程之工程款，又原告實際施工項目之工程費用經鑑定
    結果雖為二百六十五萬二千六百二十四元，惟就施工坪數部分，鑑定報告係依原
    告所列之分析表計算，並未依現場實際施工面積計算，應再扣除依被告實測數量
    與兩者不符之差價有二十七萬一千零七元，則實際施工之工程費應不足二百六十
    萬，被告已給付原告二百六十萬元，應無再給付工程款之義務等語，資為抗辯。
三、查原告主張被告有於八十七年二月十日委託原告承攬系爭工程，原告有提出報價
    單與被告議價，被告同意原告以報價單之工程項目施工，並同意以原告實際施工
    項目及費用為請款之依據，原告已陸續完成系爭工程，而被告僅給付工程款二百
    六十萬元之事實，為被告所不爭執，並有原告所提出之報價單三紙、系爭工程裝
    潢費用分析表一份為證，則該部分事實，可信為真實。
四、按稱承攬者，謂當事人約定一方為他方完成一定之工作，他方俟工作完成，給付
    報酬之契約。又報酬應於工作交付時給付之，無須交付者，應於工作完成時給付
    之。民法第四百九十條第一項及第五百零五條第一項分別定有明文。被告係委託
    原告承包系爭工程，並同意依原告實際施工情形給付報酬，原告既已完成系爭工
    程，則依上開規定原告即有請求被告給付報酬之權利，而被告亦有給付之義務，
    所應審酌者乃在於原告完成系爭工程所得請求之報酬額應係若干。經查，原告於
    本院詢以系爭工程之報酬如何約定時，自承「實際請款是作多少就請款多少，報
    價單是供被告參考，被告是同意以報價單之報價讓原告承作，實際請款則按實際
    工作多少來請款」等語，而被告就上開事實亦不爭執，此有本院八十八年九月一
    日準備程序筆錄在卷可參，則就報酬數額顯皆同意以原告實際施工情形為認定依
    據，而原告所完成之工程項目及工程費用經本院囑託台灣省建築師公會台南縣辦
    事處鑑定結果認，系爭工程實際施工項目其費用合計為二百六十二萬零七百四十
    九元，嗣因原告主張鑑定報告並未鑑定所有實際施工項目及鑑定報告工程計算表
    所列複價並未包含工資等情形，經本院函詢後，經該會再增列鋁窗工程費用三萬
    一千八百七十五元，認系爭工程總費用應為二百六十五萬二千六百二十四元，並
    說明鑑定報告書所列複價已包含工資，無法明示部分僅係未以數量作為估價標準
    ，仍係有就實際施作工程估價，鑑定報告所列項目係現場原告實際有施工工程之
    項目，若未列入鑑定報告即係現場無法看出原告有施作該工程，此有台灣省建築
    師公會台南縣辦事處八十八年八月十七日台建師南縣鑑字第０二一號鑑定報告書
    乙份及台建師南縣鑑字第三九號函所附之新化鑑定報告書（覆函）各一份附卷可
    憑，並經鑑定人李進裕建築師到院說明，亦有本院八十八年十二月二十二日準備
    程序筆錄在卷可稽，另被告雖抗辯鑑定報告未依實際坪數計價，應再扣除與被告
    實測不符之差價二十七萬一千零七元等語，惟被告所提出之計算表係其單方所製
    作，尚不得執為實際施工情形及所需費用之證據，且鑑定報告中有關施工面積部
    分皆有依現場實際施工情形及平面圖計算面積，亦經鑑定人李進裕建築師到院證
    述明確，有上開準備程序筆錄在卷可憑，被告上開抗辯顯非可採，綜上所述，系
    爭工程實際施工費用為二百六十五萬二千六百二十四元，應可認定。則原告所能
    請求被告給付之金額應為二百六十五萬二千六百二十四元，被告已給付原告二百
    六十萬元，此為兩造所不爭執，被告應尚有給付報酬十五萬二千六百二十四元之
    義務。從而，原告請求被告給付十五萬二千六百二十四元及自起訴狀繕本送達之
    翌日即八十七年九月十二日起至清償日止，按年息百分之五計算之利息，為有理
    由，逾此部分之請求，即無理由，不應准許。
五、本件原告勝訴部分，兩造均陳明願供擔保，聲請宣告假執行或免為假執行，合於
    法律規定，爰分別酌定相當之擔保金額宣告之；至原告敗訴部分，其假執行之聲
    請，因該部分訴之駁回而失所依據，應予駁回。
六、本件法律關係已經明確，兩造其餘陳述，無礙本院之認定，並無再予審酌之必要
    ，附此敘明之。
結論：原告之訴為一部有理由，一部無理由，依民事訴訟法第七十九條但書、第三百
九十條第二項、第三百九十二條，判決如主文。
中      華      民      國    八十九    年      一      月    二十六    日
                                臺灣臺南地方法院民事第二庭
~B法      官  童來好
右為正本係照原本作成
如對本判決上訴，須於判決送達後廿日內向本院提出上訴狀
中      華      民      國    八十九    年      一      月    二十七    日
~B法院書記官  鄭佩玉


司法院資訊處製作；財團法人民間司法改革基金會備份。
